臺灣臺中地方法院民事判決　96年度再易字第3號
再審原告　　甲○○
　　　　　　　　　　送達代收.
再審被告　　丁○○
　　　　　　丙○○
上列當事人間請求拆屋還地事件，再審原告對於中華民國95年11
月30日本院第二審確定判決（95年度簡上字第183號）提起再審
之訴，本院判決如下：
    主　　文
再審之訴駁回。
再審訴訟費用肆仟參佰零伍元由再審原告負擔。
    事實及理由
一、再審意旨略以：
　(一)再審原告於民國（下同）95年10月16日準備程序中，曾表示
　  確有交付10個5兩黃金給再審原告之父吳德慶，當時受命法
    官曾表示最快證明之方法是帶該10個五兩黃金到庭勘驗，再
    審原告本就有意願請證人吳德慶將該收受之10個5兩黃金帶
    至法院供法院勘驗，現原確定判決竟以「依卷證資料，亦無
    法證明吳德慶確實有收受被上訴人交付與其付吳德慶作為買
    賣土地之代價」，而為不利於再審原告之判決，如原確定判
    決不採信95年11月9日證人吳德慶之證詞，應容許再審原告
    提出「聲請證人吳德慶提出該10個5兩黃金之實體供勘驗」
    之有利證據，原審以此突襲性心證，而漏未斟酌再審原告前
    開可提出有利證據，應予再審救濟。
  (二)又再審原告於95年11月9日提出2006年9月27日自由時報證明
    購買黃金實體並沒有保證書，中央信託局亦無法提供發貨單
    之服務，再審原告已向存款往來銀行請領80年1月1日至95年
    之存款往來明細，亦得為有利再審原告之證據漏未斟酌，亦
    未說明前開自由時報之事實報導，是可採信或不可採信之理
    由，是原審確定判決就此證據漏為調查審酌，應有再審理由
    ，爰依民事訴訟法第436條之7規定，提起再審之訴。
  (三)聲明：(1)本院95年度簡上字第183號確定判決廢棄。(2)再審
    被告丁○○應將坐落台中縣大雅鄉○○○段18-11地號土地
    上如附圖所示面積64平方公尺之地上物全部拆除，再審被告
    丙○○與丁○○並應將上開土地交還再審原告。
二、按民事訴訟法第500條第1項、第2項規定：「再審之訴，應
    於30日之不變期間內提起。前項期間，自判決確定時起算，
    判決於送達前確定者，自送達時起算；其再審之理由發生或
    知悉在後者，均自知悉時起算。但自判決確定已逾5年者，
    不得提起。」經查：本院95年度簡上字第183號確定判決，
    於95年12月11日送達再審原告，此有附於該案卷宗之送達證
    書可稽。而再審原告係於96年1月9日提起本件再審之訴，亦
    有再審起訴狀在卷足憑，故本件再審之訴未逾30日之不變期
    間，先予敘明。
三、按對於簡易訴訟程序之第二審確定終局裁判，如就足影響於
    裁判之重要證物，漏未斟酌者，亦得提起再審之訴或聲請再
    審，民事訴訟法第436條之7定有明文。所謂「漏未斟酌」，
    係指證物雖在前訴訟程序業已提出，然未經確定判決加以斟
    酌，或忽視當事人聲明之證據而不予調查，或就依聲請或依
    職權調查之證據未為判斷而言。而所謂「足影響於裁判之重
    要證物」，係指該證物足以動搖原判決基礎者而言。經查：
  (一)原確定判決認定被上訴人與訴外人吳德慶就系爭土地買賣契
    約為通謀虛偽意思表示理由為：(1)被上訴人與訴外人吳德慶
    就系爭土地之買賣契約價金係依土地公告現值推算而來，與
    一般土地交易常情有違；(2)被上訴人雖主張系爭土地之買賣
    對價為每條5兩黃金共計10條，並已交付與訴外人吳德慶云
    云，惟被上訴人並未提出曾購買10條5兩黃金之證明，亦無
    法證明訴外人吳德慶確實曾收受前接黃金，故被上訴人主張
    曾支付10條5兩黃金之土地價金不足採信，據此推認被上訴
    人與訴外人吳德慶之買賣契約為通謀虛偽意思表示而無效，
    被上訴人即非系爭土地之所有權人，被上訴人依民法第767
    條提起本件請求即無理由。
  (二)再審意旨指稱：原審應容許再審原告提出10條5兩黃金實體
    供法官現場勘驗云云，惟再審原告並未於原審提出此證據調
    查之聲請，即非原審有何重要證物漏未斟酌，且縱使再審原
    告提出10條5兩黃金供法院勘驗，於經驗法則上亦無法證明
    即為當初被上訴人交付訴外人吳德慶作為土地買賣對價之黃
    金，故上開證據調查之聲請，亦不足以影響原判決認定之結
    果，顯難認定符合民事訴訟法第436條之7再審理由。
  (三)再審原告於原審95年11月9日言詞辯論期日提出自由時報之
    報導，惟前揭報導僅能證明銀行或銀樓出賣黃金並無出具「
    保證書」保證黃金之純度品質，然此與被上訴人能否提出曾
    經購買黃金之相關憑證無關，故非重要證物，原審縱使就此
    證物未予審酌說明，亦不構成前揭再審理由。另再審理由中
    其他聲請函查事項，於原審並未提出主張，即不符「重要證
    物漏未斟酌」之要件，均不符前揭再審要件。
  (四)綜上所述，再審理由指摘原確定判決有民事訴訟法第436條
    之7之再審理由，不足採信，本件再審之訴，顯無再審理由
    ，爰依民事訴訟法第502條第2項規定，不經言詞辯論，逕以
    判決駁回之。
四、訴訟費用負擔之依據：民事訴訟法第78條。
中　　華　　民　　國　　96　　年　　6 　　月　　25　　日
                  民事第一庭  審判長法  官　 張瑞蘭
                                    法  官　 陳文爵
                                    法  官　 陳毓秀
右為正本係照原本作成。
不得上訴。
中　　華　　民　　國　　96　　年　　6 　　月　　25　　日
                                    書記官　 楊賀傑
